【裁判字號】    99,審訴,1431
【裁判日期】    990831
【裁判案由】    毒品危害防制條例
【裁判全文】
臺灣桃園地方法院刑事判決            99年度審訴字第1431號
公  訴  人  臺灣桃園地方法院檢察署檢察官
被      告  甲○○
上列被告因違反毒品危害防制條例案件，經檢察官提起公訴（98
年度偵字第18990 號），被告於本院準備程序進行中，就被訴事
實為有罪之陳述，經本院告知簡式審判程序意旨，並聽取當事人
之意見後，本院合議庭裁定改由受命法官獨任依簡式審判程序審
理，茲判決如下：
    主      文
甲○○明知為禁藥而轉讓，共罪，均累犯，各處有期徒刑柒月
。應執行有期徒刑壹年肆月。
    事實及理由
一、犯罪事實：甲○○曾有下列犯行：(一)於93年間因竊盜案件，
    經臺灣臺中地方法院（下稱臺中地院）以93年度中簡字第14
    93號判決判處有期徒刑3 月確定；(二)於93年間復因施用第二
    級毒品案件，經臺中地院以93年度豐簡字第530 號判決判處
    有期徒刑6 月確定，上開二罪嗣經臺中地院裁定定應執行刑
    有期徒刑8 月確定；(三)再於93年間因竊盜案件，經臺中地院
    以93年度豐簡字第734 號判決判處有期徒刑3 月確定；(四)於
    93年間因偽造文書案件，經臺中地院以94年度中簡字第118
    號判決判處有期徒刑5 月確定；(五)93年間因偽造文書案件，
    經臺中地院以94年度豐簡字第93號判決判處有期徒刑4 月確
    定；(六)於93年間因施用第一、二級毒品案件，經臺中地院以
    94年度訴字第447 號判決各判處有期徒刑7 月、6 月，應執
    行有期徒刑11月確定；(七)於94年間因竊盜案件，經臺中地院
    以94年度易字第1036號判決判處有期徒刑4 月確定，上開(三)
    至(七)之罪，嗣經臺中地院以94年度聲字第4034號裁定合併定
    應執行刑為有期徒刑2 年2 月確定，再與上開有期徒刑8 月
    接續執行，於96年1 月11日假釋出監併付保護管束，嗣於96
    年6 月14日保護管束期滿，未經撤銷假釋，其未執行之刑視
    為執行完畢（於本案構成累犯）。詎仍不知悔改，明知安非
    他命、甲基安非他命及愷他命（Ketamine，俗稱K 他命）分
    別係毒品危害防制條例第2 條第2 項第2 款、第3 款所列之
    第二級及第三級毒品，而安非他命及甲基安非他命並經公告
    屬藥事法第22條第1 項第1 款所列之禁藥，均不得非法轉讓
    ，竟分別為下列犯行：
  (一)基於轉讓禁藥安非他命、第三級毒品愷他命之犯意，於98年
    5 月間某日凌晨某時，在代號0000-0000 （真實姓名年籍詳
    卷）位於桃園縣中壢市○○街6 號3 樓之租屋處內，同時無
    償轉讓禁藥安非他命及第三級毒品愷他命（均無證據證明已
    達毒品危害防制條例第8 條第6 項所定應加重其刑之標準）
    供王義豪、代號0000-0000 施用。
  (二)基於轉讓禁藥安非他命之犯意，於98年7 月間某日，在其桃
    園縣中壢市租屋處，無償轉讓禁藥安非他命（無證據證明已
    達毒品危害防制條例第8 條第6 項所定應加重其刑之標準）
    予謝佳宏1 次。嗣謝佳宏未及施用即於98年7 月20日下午3
    時10分許，在桃園縣平鎮市○○路77號之壢新醫院門診大樓
    5 樓21號病房內為警查獲，而當場扣得與本案轉讓犯行無關
    之甲基安非他命殘渣袋24個、吸食器1 組及削尖吸管2 支。
  (三)基於轉讓禁藥甲基安非他命之犯意，於98年7 月24日晚間9
    時許，在綽號「小寶」之友人陳湘麟位於桃園縣中壢市○○
    路租屋處內，無償轉讓禁藥甲基安非他命（無證據證明已達
    毒品危害防制條例第8 條第6 項所定應加重其刑之標準）供
    王義豪施用1 次。嗣於98年7 月25日因代號0000-0000 疑遭
    王義豪妨害性自主而報警處理，始查悉前情。
二、證據名稱：
  (一)被告甲○○於警詢、偵查及本院審理中之自白。
  (二)證人謝佳宏、王義豪、代號0000-0000 於警詢及偵查中之
      證述。
  (三)桃園縣政府警察局平鎮分局扣押筆錄、扣押物品目錄表、
      憲兵司令部刑事鑑識中心98年11月18日憲直刑鑑字第0980
      002020號鑑定書、證人王義豪之桃園縣政府警察局平鎮分
      局檢體紀錄、台灣檢驗科技股份有限公司濫用藥物檢驗報
      告各1 紙。
  (四)臺灣高等法院被告前案紀錄表1 份。
三、查安非他命、甲基安非他命雖係第二級毒品，但其亦屬於藥
    事法所稱之禁藥（即藥事法第22條第1 款所稱之「經中央衛
    生主管機關明令公告禁止製造、調劑、輸入、輸出、販賣或
    陳列之毒害藥品」）。而明知為禁藥而轉讓者，藥事法第83
    條亦定有處罰明文。故行為人明知為禁藥而轉讓予他人者，
    除成立毒品危害防制條例第8 條第2 項之轉讓第二級毒品罪
    外，亦構成藥事法第83條第1 項之轉讓禁藥罪，此係屬同一
    犯罪行為而同時有二種法律可資處罰之法條（規）競合情形
    ，應依「重法優於輕法」、「後法優於前法」等法理，擇一
    處斷。按以毒品危害防制條例第8 條第2 項轉讓第二級毒品
    罪之法定本刑為6 月以上5 年以下有期徒刑，得併科新台幣
    70萬元以下罰金。而93年4 月21日修正後藥事法第83條第1
    項轉讓禁藥罪之法定本刑為7 年以下有期徒刑，得併科新台
    幣5 百萬元以下罰金。該轉讓安非他命、甲基安非他命之情
    節（亦即其轉讓之數量及對象），如無應依毒品危害防制條
    例第8 條第6 款及第9 條之規定加重其刑至二分之一之情形
    ，則修正後藥事法第83條第1 項之罪之法定本刑，顯較毒品
    危害防制條例第8 條第2 項之罪之法定本刑為重，依前述「
    重法優於輕法」之法理，轉讓安非他命、甲基安非他命之行
    為，自應優先適用藥事法第83條第1 項之規定處斷。被告轉
    讓毒品之數量，並無證據顯示已逾行政院訂定發布之加重其
    刑數量標準（即第二級毒品淨重10公克以上），顯無依法加
    重其刑之情。核被告就犯罪事實(一)所為，係犯藥事法第83條
    笫1 項之轉讓禁藥罪及毒品危害防制條例第8 條第3 項之轉
    讓第3 級毒品罪；就犯罪事實(二)、(三)所為，均係犯藥事法第
    83條第1 項之轉讓禁藥罪。起訴意旨認被告係犯毒品危害防
    制條例第8 條第2 項之轉讓第二級毒品罪，尚有未恰，然業
    經蒞庭檢察官於本院準備程序時當庭增列藥事法第83條第1
    項之轉讓禁藥罪，本院並已據此踐行刑事訴訟法第95條第1
    款後段罪名變更後之告知程序，以保障被告之防禦權，自應
    就更正後之罪名予以審理，附此敘明。又其轉讓毒品之前持
    有之低度行為，應為其後轉讓之高度行為所吸收，均不另論
    罪。被告就犯罪事實(一)所為，係以一轉讓行為同時無償轉讓
    禁藥安非他命及第三級毒品愷他命予證人王義豪、代號0000
    -0000 0人施用，係一行為同時觸犯藥事法第83條第1 項之
    轉讓禁藥罪，及毒品危害防制條例第8 條第3 項之轉讓第三
    級毒品罪，為想像競合犯，應依刑法第55條規定，從一重之
    轉讓禁藥罪處斷。再被告上開轉讓禁藥先後3 次犯行，犯意
    各別，行為互殊，應予分論併罰。末查，被告甲○○有如上
    開事實欄一所載之科刑及執行紀錄，有臺灣高等法院被告前
    案紀錄表1 份在卷可佐，其受徒刑執行完畢後5 年內，故意
    再犯本件有期徒刑以上之3 罪，皆為累犯，均應依刑法第47
    條第1 項之規定，加重其刑。爰審酌被告之犯罪動機、目的
    、手段、犯罪後尚能坦承犯行，以及轉讓之數量不多等一切
    情狀，分別量處如主文所示之刑，並定其應執行之刑。另案
    扣案之甲基安非他命殘渣袋24個、安非他命吸食器1 組及削
    尖吸管2 支，遍查全卷亦無積極證據證明係與本件轉讓禁藥
    犯行有關，亦非違禁物，爰不予宣告沒收。
四、應適用之法條：刑事訴訟法第273 條之1 第1 項、第299 條
    第1 項前段、第310 條之2 、第454 條第1 項，藥事法第83
    條第1 項，毒品危害防制條例第8 條第3 項，刑法第11條前
    段、第55條、第47條第1 項、第51條第5 款。
五、如不服本判決，得自收受送達之翌日起10日內向本院提出上
    訴狀。
本案經檢察官黃怡菁到庭執行職務。
中    華    民    國    99    年    8     月    31    日
                        刑事庭  法  官  鍾雅蘭
以上正本證明與原本無異。
如不服本判決應於收受判決後10日內向本院提出上訴書狀，並應
敘述具體理由。其未敘述上訴理由者，應於上訴期間屆滿後20日
內向本院補提理由書 (均須按他造當事人之人數附繕本)「 切勿
逕送上級法院」。
                                書記官  石曉芸
中    華    民    國    99    年    8     月    31    日
附錄本案論罪科刑法條：
藥事法第83條第1 項
明知為偽藥或禁藥，而販賣、供應、調劑、運送、寄藏、牙保、
轉讓或意圖販賣而陳列者，處七年以下有期徒刑，得併科新臺幣
五百萬元以下罰金。

司法院資訊處製作；財團法人民間司法改革基金會備份。
